最高法院刑事判決　　　　　　九十四年度台上字第一九０八號
　　上　訴　人　甲○○
　　　　　　　　　　　　巷42.
上列上訴人因違反毒品危害防制條例案件，不服台灣高等法院台
中分院中華民國九十一年五月二十三日第二審更審判決（九十年
度上更(一)字第四三八號，起訴案號：台灣彰化地方法院檢察署八
十八年度偵字第二０九三號），提起上訴，本院判決如下：
    主  文
原判決撤銷，發回台灣高等法院台中分院。
    理  由
本件原判決撤銷第一審關於論處上訴人甲○○以意圖販賣而持有
第二級毒品，累犯罪刑部分之判決，改判變更檢察官起訴法條，
論上訴人以販賣第二級毒品罪，累犯，處有期徒刑柒年貳月；並
諭知扣案之甲基安非他命貳拾伍包（驗餘合計淨重壹伍伍點貳柒
公克）沒收銷燬之，電子磅秤壹台、空塑膠袋大袋玖拾柒個、中
袋玖拾壹個、小袋玖拾壹個均沒收。固非無見。
惟查：(一)、原判決認定：上訴人基於意圖販入安非他命轉售營利
之犯意，於民國八十七年九月六日某時，在彰化縣溪湖鎮某處遊
藝場內，向綽號「董仔」之不詳姓名男子購得安非他命（驗餘淨
重一五五．二七公克）後，於當晚十時許，與友人陳玟茵、蘇炫
云前往彰化縣埔心鄉高登汽車旅館二０九室投宿，並在房間內分
裝安非他命，以便零售，至當晚十一時五十分許為警查獲等情，
而論上訴人以毒品危害防制條例第四條第二項之販賣第二級毒品
罪。原判決既認上訴人係意圖營利而販入安非他命，雖尚未賣出
，仍成立販賣第二級毒品（既遂）罪，則對於上訴人如何販入安
非他命之犯罪構成事實，自應明確認定，並於理由內敘明其所憑
之證據，始為適法。但原判決並未認定上訴人係以何價格向「董
仔」購得上開安非他命，理由內亦未敘明其認定購買地點係在彰
化縣溪湖鎮某處遊藝場所憑之證據，自不足以資論罪科刑，難謂
適法。(二)、毒品危害防制條例第十九條第一項規定：犯第四條至
第九條、第十二條、第十三條或第十四條第一項、第二項之罪者
，其供犯罪所用或因犯罪所得之財物，均沒收之。採義務沒收主
義，此為刑法第三十八條第一項、第三項之特別規定，自應優先
適用。原判決認扣案之電子磅秤一台、空塑膠袋大袋九十七個、
中袋九十一個、小袋九十一個等物，均係上訴人所有供販賣第二
級毒品所用之物，即應適用毒品危害防制條例第十九條第一項宣
告沒收，原判決竟依刑法第三十八條第一項第二款規定宣告沒收
，亦有適用法則不當之違法。(三)、原判決理由敘述：上訴人於警
詢時供稱：伊向「董仔」以每大包新台幣（下同）二萬五千元之
價格購得上開安非他命等語；於原審調查時又供稱：伊向「董仔
」購買之安非他命其中大包者原有八大包，所稱大包與扣案者相
同，後來伊將其中兩大包分裝成九中包等語。則以每大包二萬五
千元計算，其中之八大包至少需二十萬元，相較於上訴人所供先
前每次購買僅三至四萬元，上訴人本次所購之數量約為其先前所
購五至六次之總量，上訴人以異於往常為供己施用而購買之習慣
，大量購入安非他命，又持有供分裝用之電子磅秤及各式容量之
大、中、小空塑膠袋，且為警查獲前正在分裝安非他命，復無因
缺貨需一次大量購入囤積之情，足見其係意圖營利而販入云云（
見原判決第三、四頁）。依上開論斷，原判決似認上訴人向「董
仔」所購買之安非他命中大包者有八大包，每大包之價格為二萬
五千元，但此與上訴人於偵審中所稱其係以六萬元之低價向急需
用錢之「董仔」購得上開安非他命等情（見偵查卷第二十一頁、
一審卷八十八年五月二十四日訊問筆錄、原審上訴卷第三十五頁
、更(一)卷第四十二頁）；及上訴人於原審調查時所供：在警訊時
說買一大包需二萬五千元，所謂的一大包是被查扣那種大包二包
的量；扣案的那些量如以平常買的價格約十萬元左右等語（見原
審更(一)卷第四十五、四十七頁），顯有出入。原判決未說明其取
捨之心證理由，遽為上開論述，併有可議。以上或為上訴意旨所
指摘，或為本院依職權得調查之事項，應認原判決仍有撤銷發回
之原因。
據上論結，應依刑事訴訟法第三百九十七條、第四百零一條，判
決如主文。
中　　華　　民　　國　九十四　年　　四　　月　 十五 　日
                      最高法院刑事第七庭
                          審判長法官  林　增　福
                                法官  邵　燕　玲
                                法官  張　清　埤
                                法官  陳　世　雄
                                法官  陳　朱　貴
      本件正本證明與原本無異
                                      書  記  官
中　　華　　民　　國　九十四　年　　四　　月　 二十 　日
                                                      Ｑ
